【裁判字號】    97,交聲,2797
【裁判日期】    980123
【裁判案由】    交管條例聲異
【裁判全文】
臺灣板橋地方法院交通事件裁定        97年度交聲字第2797號
原處分機關  臺北市交通事件裁決所
異  議  人  甲○○
上列受處分人因違反道路交通管理處罰條例案件，對於交通部公
路總局臺北區監理所民國97年9 月24日所為之北市裁申字第裁00
-000000000號裁決處分，聲明異議，本院裁定如下：
    主  文
異議駁回。
    理  由
一、原處分意旨略以：異議人即受處分人所有車牌2E-1382 號自
    用小客車，未依限期於民國97年3 月21日前、後1 個月內參
    加定期檢驗，經臺北市監理處認受處分人確有不依限期參加
    定期檢驗之違規事由而予逕行舉發，經異議人提出申訴，臺
    北市交通事件裁決所（下稱原處分機關）經查明仍認異議人
    有前載之違規事實，乃依道路交通管理處罰條例第17條第1
    項之規定，於97年9 月24日以北市裁申字第裁00-000000000
    號裁處受處分人罰鍰新臺幣（下同）900 元，暨應於97年10
    月24日前繳送牌照執行吊扣至檢驗合格後發還，同年10月20
    日仍未檢驗者，應自同年10月21日起註銷牌照。異議人於97
    年10月7 日收受裁決書後，旋於同年月14日提出本件異議。
二、異議理由略以：異議人並無收到檢驗通知，且原處分機關認
    為將汽車指定檢驗日期載明於行車執照內，即屬正式之通知
    ，但試問有多少人瞭解這項規定，且行照上亦無載明未於指
    定日期檢驗車輛即必須接受處罰之規定，故原處分並非合理
    ，為此聲明異議，請求撤銷原處分等語。
三、按汽車檢驗分為申請牌照檢驗、定期檢驗及臨時檢驗三種；
    汽車所有人應於指定日期前後1 個月內持行車執照、新領牌
    照登記書，將車輛駛往公路監理機關檢驗場所或指定地點接
    受檢驗；又領有牌照之汽車，其出廠年份，自用小客車未滿
    5 年者免予定期檢驗，5 年以上未滿10年者，每年至少檢驗
    1 次，10年以上者每年至少檢驗2 次，道路交通安全規則第
    35條、第36條、第44條第1 項後段分別定有明文。次按汽車
    不依限期參加定期檢驗或臨時檢驗者，處汽車所有人900 元
    以上1,800 元以下罰鍰；逾期1 個月以上者並吊扣其牌照，
    至檢驗合格後發還，逾期6 個月以上者，註銷其牌照，道路
    交通管理處罰條例第17條亦規定甚明。
四、經查：
  (一)異議人所有車號2E-1382 之自用小客車，係於92年3 月間出
    廠，迄至97年3 月21日已屆滿5 年，又系爭汽車應定期檢驗
    日期為97年3 月21日，異議人並未於上揭檢驗日期之前、後
    1 個月內參加定期檢驗，經臺北市監理處以「不依限期參加
    定期檢驗（定檢日97年3 月21日）」為由逕行舉發，並經原
    處分機關於97年9 月24日以北市裁申字第裁00-000000000號
    裁決書，裁處罰鍰900 元，暨應於97年10月24日前繳送牌照
    執行吊扣至檢驗合格後發還，同年10月20日仍未檢驗者，應
    自同年10月21日起註銷牌照之事實，有臺北市監理處97年8
    月28日北市監車字第09765899500 號函文、原處分機關前揭
    裁決書、違規查詢報表等件各1 份在卷可稽，復為異議人坦
    承在案，是異議人確有汽車不依限期參加定期檢驗之客觀事
    實，洵堪認定。
  (二)異議人雖否認有前開違規行為，並以前揭情詞置辯。然查，
    道路交通安全規則第36條及第44條第1 項規定已領有牌照之
    自用小客車出廠年份滿5 年以上未滿10年者，每年至少檢驗
    1 次，汽車所有人應於指定日期前後1 個月內持行車執照、
    新領牌照登記書向公路監理機關申請檢驗，而本件上開小客
    車之所有人即異議人考領有普通小型車駕駛執照，系爭汽車
    出廠時間距今又已屆滿5 年，是異議人對於前開規定及定期
    檢驗時間，自應知之甚稔；且關於道路交通主管機關交通部
    核發之汽車行車執照上業已記載「指定檢驗日期97年3 月21
    日」，另所列注意事項內亦已載明：「1.請於指定檢驗日期
    前後一個月內申請檢驗。」等節，有系爭自用小客車之中華
    民國交通部汽車行車執照影本1 份在卷可考，則以異議人為
    領有及保管上開小客車行車執照之人，對此等已明載於汽車
    行車執照上之注意事項更應隨時注意，豈能就此諉為不知。
    況且，汽車所有人對於所使用之車輛，本應時常檢查是否合
    於得安全行駛之狀態，以維護駕駛人及其他用路人之生命、
    身體及財產安全，汽車所有人本對於其所有車輛之出廠年份
    知之甚詳，對此自應負起此一注意義務，自有義務遵循行車
    執照上所載之指定日期辦理送驗，殊不得以任何理由而規避
    上開責任。
  (三)異議人雖另以未收到檢驗通知單云云置辯。然查，道路交通
    主管機關於檢驗日期前寄發檢驗通知單通知車主，並未明文
    規範於道路交通管理處罰條例、道路交通安全規則等法律及
    法規命令中，自非本件違規行為處罰之法定構成要件之一，
    是核該檢驗通知單之性質乃屬行政指導，依行政程序法第16
    5 條規定，該檢驗通知單僅係以輔導、協助、勸告、建議等
    不具法律上強制力之方法，促請特定人即車主為一定作為或
    不作為之行為，並不具法效性，異議人縱未收到道路交通主
    管機關所寄發之檢驗通知單，亦無從執此作為抗辯免責之事
    由。
  (四)基此，異議人就此注意義務竟疏未注意而違反，則異議人於
    本件違規行為之責任條件上，至少已符合行政罰法第7 條所
    規定之過失責任而具有可歸責性，自應予以處罰，其將自身
    注意義務之違反推責於公路監理機關，顯均屬卸責之詞，委
    無足取。異議人對於上開小客車有「該車不依限期於97年3
    月21日參加定期檢驗」之違規行為且具有可非難性及可歸責
    性，應堪認定。
五、綜上所述，本件異議人有汽車不依限期參加定期檢驗之違規
    事實，已臻明確，洵堪認定，惟其已於應到案期限內到案陳
    述意見聽候裁決。從而，原處分機關據以援引道路交通管理
    處罰條例第17條第1 項及違反道路交通管理事件統一裁罰基
    準表之規定，裁處異議人罰鍰900 元，暨應於97年10月24日
    前繳送牌照執行吊扣至檢驗合格後發還，同年10月20日仍未
    檢驗者，應自同年10月21日起註銷牌照，並無違誤或不當。
    本件異議為無理由，應予駁回。
據上論斷，應依道路交通案件處理辦法第19條，裁定如主文。
中    華    民    國    98    年    1     月    23    日
                  交通法庭  法  官  邱景芬
以上正本證明與原本無異。
如不服本裁定應於送達後5日內向本院提出抗告狀。
                            書記官  黃文儀
中    華    民    國    98    年    2     月    4     日


司法院資訊處製作；財團法人民間司法改革基金會備份。
